臺灣臺北地方法院民事裁定　　　　　100年度事聲更一字第2號
異　議　人　張秋桔
相　對　人　楊詠茹
　　　　　　楊詠勝
上二人共同
法定代理人　歐陽
上列當事人間聲請返還提存物事件，異議人對於民國九十九年九
月二日本院司法事務官所為九十九年度司聲字第五九九號裁定，
提出異議，經本院裁定廢棄並准予返還擔保金後，相對人提起抗
告，再經台灣高等法院以九十九年度抗字第一八三九號裁定廢棄
原裁定後發回本院，本院更為裁定如下：
    主  文
異議駁回。
    理  由
一、按司法事務官處理事件所為之處分，與法院所為者有同一之
    效力；當事人對於司法事務官處理事件所為之終局處分，得
    於處分送達後十日之不變期間內，以書狀向司法事務官提出
    異議；司法事務官認前項異議有理由時，應另為適當之處分
    ；認異議為無理由者，應送請法院裁定之；法院認第一項之
    異議為有理由時，應為適當之裁定；認異議為無理由者，應
    以裁定駁回之；民事訴訟法第二百四十條之三、第二百四十
    條之四第一項、第二項及第三項定有明文。本件異議人於本
    院司法事務官駁回其聲請返還提存物之處分送達後十日內，
    以書狀表示不服而提出異議，經司法事務官認其異議無理由
    而送請本院裁定，嗣經本院九十九年度事聲字第一○一一一
    號裁定廢棄並准予返還擔保金（該裁定之相對人歐陽未提
    起抗告，業已確定，不在本件審究範圍內）後，相對人提起
    抗告，再經台灣高等法院九十九年度抗字第一八三九號裁定
    廢棄原裁定後發回本院，核與上開規定相符，合先敘明。
二、異議意旨略以：本院司法事務官以異議人取得支付命令之數
    額少於假扣押所欲保全之債權額，不符民事訴訟法規定應供
    擔保之原因消滅為由，而駁回異議人返還提存物之聲請。惟
    異議人於民國九十七年九月一日取得對相對人之被繼承人楊
    志斌九十七年度促字第二三五三二號支付命令及其確定證明
    書，確定本金數額為新台幣（下同）二百零八萬九千八百八
    十四元，雖較假扣押所欲保全債權二百零九萬二千二百八十
    八元少二千四百零四元，但若加計支付命令之督促費用一千
    元、利息債權十四萬五千七百十九元（自九十七年八月八日
    至九十九年六月二十一日止）計算，支付命令確定金額已達
    二百二十三萬六千六百零三元，顯已經逾前揭假扣押保全債
    權總額，足認相對人當無受損害之可能，自應認為本件提存
    供擔保之原因已經消滅，依法自應准許返還提存物，為此聲
    明異議，請求廢棄原裁定等語。
三、惟按應供擔保之原因消滅者，法院應依供擔保人之聲請，以
    裁定命返還其提存物或保證書，民事訴訟法第一百零四條第
    一項第一款定有明文，此項規定，依同法第一百零六條規定
    ，於其他依法令供訴訟上之擔保者準用之。又因釋明假扣押
    之原因而供之擔保，係擔保債務人因假扣押所應受之損害，
    故必待無損害發生，或債權人本案勝訴確定，或就所生之損
    害已經賠償時，始得謂供擔保之原因消滅，最高法院著有五
    十三年台抗字第二七九號判例足參。
四、經查，異議人以其對相對人有二百零九萬二千二百八十八元
    繼承不動產買賣契約無效之回復原狀債權，而向本院聲請假
    扣押裁定，經本院以九十八年度裁全字第七○四五號裁定，
    准許異議人供擔保後得就相對人之財產於前開金額範圍內為
    假扣押，異議人及據以提供擔保金六十九萬八千元，並以本
    院九十八年度存字第四二四○號擔保提存事件提存在案，並
    聲請本院以九十八年度司執全字第二三一一假扣押執行相對
    人之財產，經執行法院以九十八年十二月二十八日北院隆九
    八司執全丑字第二三一一號執行命令，扣押相對人另案領取
    之款項，異議人迄今尚未撤回執行，嗣異議人就上開假扣押
    所欲保全之債權，起訴後經本院九十九年度店調字第五○號
    調解不成立，業於九十九年五月二十九日具狀撤回，另以相
    對人之被繼承人楊志斌尚欠二百零八萬九千八百八十四元不
    動產買賣契約無效之回復原狀債務而向本院聲請支付命令，
    經本院於九十七年八月一日核發九十七年度促字第二三五三
    二號支付命令，楊志斌應給付異議人二百零八萬九千八百八
    十四元及其利息暨督促程序費用，並於九十七年九月一日確
    定等情，為異議人所不爭執，並有其提出之假扣押聲請狀、
    假扣押裁定、提存書、支付命令聲請狀、支付命令及確定證
    明書（見本院司聲卷第三頁至第四頁、第九頁至第十八頁）
    在卷可稽，自堪信為真正。是以異議人供擔保後就相對人繼
    承之不動產買賣契約無效之回復原狀債權二百零九萬二千二
    百八十八元範圍內為假扣押執行，惟於假扣押執行前，聲請
    對相對人之被繼承人楊志斌不動產買賣契約無效之回復原狀
    債權核發支付命令，確定之數額為二百零八萬九千八百八十
    四元及其利息暨督促程序費用，另起訴之本案訴訟業經撤回
    ，足認異議人就其假扣押之本案訴訟顯未獲全部勝訴確定，
    且相對人迄未撤回其假扣押之執行，相對人因本件假扣押執
    行所受之損害，自未確定。雖異議人以相對人應給付本金二
    百零八萬九千八百八十四元，加計自九十七年八月八日至九
    十九年六月二十一日止利息債權十四萬五千七百十九元及督
    促程序費用一千元，總計二百二十三萬六千六百零三元，已
    超過異議人假扣押所欲保全之債權二百零九萬二千二百八十
    八元，故相對人當無受損害之可能云云，惟相對人是否因異
    議人為假扣押聲請及執行而受有損害，係以該假扣押聲請及
    執行程序全部終結時為準，而非以異議人現在對相對人已有
    超過其聲請假扣押金額之債權為據，是縱然現在異議人對相
    對人之債權已超過其聲請假扣押之債權數額，亦不得謂相對
    人因異議人假扣押聲請及執行所受之損害，於假扣押執行程
    序終結前，將不再繼續發生，而得認其假扣押應供擔保之原
    因消滅，異議人依民事訴訟法第一百零四條第一項第一款規
    定，請求返還擔保金六十九萬八千元，自屬無據。此外，本
    件亦無合於民事訴訟法第一百零四條第一項第二款及第三款
    之情形存在，為異議意旨所不否認，有異議人提出之民事異
    議狀在卷可參。從而，本院司法事務官據此裁定駁回異議人
    所為返還擔保金之聲請，核無不當，異議意旨指摘原裁定不
    當，求為廢棄，為無理由，應予駁回。
五、據上論結，本件異議為無理由，依民事訴訟法第二百四十條
    之四第三項後段，裁定如主文。
中    華    民    國   100    年    5     月    6     日
                  民事第一庭    法  官  劉台安
以上正本係照原本作成
如對本裁定抗告須於裁定送達後十日內向本院提出抗告狀，並繳
納抗告費新臺幣一千元
中    華    民    國   100    年    5     月    6     日
                                書記官  曹瓊文